臺灣桃園地方法院小額民事判決
110年度桃小字第634號
原      告  楊瑋倫
被      告  陳建成
上列當事人間請求給付違約金事件，本院於民國110年12月6日言
詞辯論終結，判決如下：
    主    文
原告之訴駁回。
訴訟費用新臺幣壹仟元由原告負擔。
    事實及理由
壹、程序部分：
　　按小額訴訟之訴狀送達後，原告不得將原訴變更或追加他訴
    ，但擴張或減縮應受判決事項之聲明者，不在此限，民事訴
    訟法第436 條之23準用第436 條第2 項適用第255 條第1 項
    但書第3 款定有明文。當事人為訴之變更、追加或提起反訴
    ，除當事人合意繼續適用小額程序並經法院認為適當者外，
    僅得於第436條之8第1項之範圍內為之，同法第436條之15復
    有明文。經查，原告起訴時請求：「被告應給付原告新臺幣
    （下同）7萬0,257元，及自起訴狀繕本送達翌日起至清償日
    止，按週年利率5 ％計算之利息。」（見本院卷第4 頁），
    嗣於本院審理中擴張聲明為：「被告應給付原告9萬8,857元
    ，及自民事訴之變更追加狀繕本送達翌日起至清償日止，按
    週年利率5 ％計算之利息。」（見本院卷第23頁），核係擴
    張應受判決事項之聲明，且未逾10萬元，應予准許。 
貳、實體部分：
一、原告主張：兩造於民國109年8月31日簽訂「建築物室內裝修
    -工程承攬契約書」（下稱系爭承攬契約），約定由被告承
    攬原告所有之桃園市○○區○○○街000 號14樓之2 房屋室內裝
    修工程（下稱系爭工程），總工程款為149萬3,654元，完工
    期限為109年12月7日，嗣兩造協調部分工程不予施作，總工
    程款變更為130萬1,064元，然被告竟未於109年12月7日完成
    系爭工程，從109年12月8日起至110年3月31日止共計遲延76
    日工作日，以總工程款130萬1,064元之1/1000計算1日遲延
    違約金（下稱遲延違約金），被告應給付遲延違約金9萬8,8
    57 元，爰依系爭承攬契約第15條第1 項規定，提起本件訴
    訟等語，並聲明：如擴張後之聲明。
二、被告則以：系爭承攬契約並未約定完工期限，原告於109年1
    1月14日同意我委請設計師製圖，製圖就花1個月，不可能於
    109年12月7日完工，其未逾期完工，另原告積欠被告燈具45
    ,700及追加款19萬9,053元應予抵銷等語，資為抗辯，並聲
    明：原告之訴駁回。
三、本院之判斷：
　㈠經查，兩造於109年8月31日簽訂系爭承攬契約，約定由被告
    承攬系爭工程，總工程款為149萬3,654元，系爭承攬契約第
    15條第1項約定被告如未於完工期限內完成工程，每逾期1日
    ，課以工程總價1/1000之遲延違約金，兩造嗣於110年4月14
    日簽訂合意終止協議書（下稱系爭終止協議）合意終止系爭
    承攬契約等情，有系爭承攬契約、室內裝潢報價單、系爭終
    止協議、LINE對話紀錄、匯款紀錄及照片等證據附卷可參（
    見本院卷第5至9頁、第12至13頁、第42至54頁、第61至65頁
    、第100至110頁、第145至150頁、第152至158頁、第163至1
    86頁），堪信為真實。
　㈡完工期限及違約金：
　⒈按當事人主張有利於己之事實者，就其事實有舉證之責任， 
    民事訴訟法第277 條前段定有明文。
　⒉經查，原告主張系爭承攬契約有完工期限之約定，自應就此
    有利於彼之事實負舉證之責。又系爭承攬契約第4條工程施
    工期間係記載：「自中華民國109年  月  日起至中華民國1
    09年  月  日止」，並無完工期限之記載，有系爭承攬契約
    附卷可參（見本院卷第5頁）。又兩造間LINE對話紀錄固記
    載原告向被告表示：「我們原本預期（109）12/07號完工。
    以你的經驗，我們會如期完工，還是會延期呢？…」，被告
    則回覆：「工期應該差不多」等語，有上開對話紀錄附卷可
    參（見本院卷第12頁），然上開對話，衡諸常情為兩造對系
    爭工程完工時間之預期，上開對話所載109年12月7日，自屬
    不具拘束力之預定期程，尚不得作為兩造間已有系爭工程完
    工期限合意之證明。至於兩造間110年4月14日簽訂之系爭終
    止協議（見本院卷第63至65頁）第1條固有：「總工程款變
    更為0000000元，完工期限為109年12月7日」等文字之記載
    ，然細繹系爭終止協議前言記載：「甲乙雙方（甲方指原告
    ，乙方指被告）原於…109年8月31日簽訂…承攬契約書…經雙
    方協商後合意終止契約並簽訂本協議書，甲乙雙方合意契約
    於110年4月14日起終止」、第1條記載：「總工程款…1,493,
    654元，經雙方協議部分不予施作，總工程款變更為0000000
    元」，足認兩造係就系爭承攬契約為合意終止之約定，並且
    約定系爭工程之部分工程項目不予施作，而非就系爭承攬契
    約之完工期限為確認或約定，且系爭協議第2條亦記載：「…
    本人（指原告）得依約主張雙方契約終止。該完工期限即係
    兩造約定系爭工程應於特定時間完成之要件；惟乙方遲延工
    程進度，故甲方依約終止承攬契約」等文字，然從系爭協議
    書契約名稱記載：「合意終止協議書」、前言有關合意系爭
    承攬契約於110年4月14日終止之記載，以及第4條記載：「
    本契約僅對甲乙雙方合意終止承攬契約…」等文字可知，兩
    造最後係合意終止系爭承攬契約，則上開於系爭終止協議上
    有關原告以被告逾完工期限而終止系爭承攬契約之記載僅屬
    原告單方之陳述而非兩造之約定。自難以系爭終止協議第1
    條有關完工期限為109年12月7日之記載，逕認兩造於系爭終
    止協議，除約定合意終止系爭承攬契約外，另約定系爭承攬
    契約之完工期限。綜合上情，系爭工程或有不具拘束力之預
    定期程，惟系爭承攬契約尚無確定之完工期限約定等情，足
    堪認定。
　⒊按依民法第229條第2項規定，給付無確定期限者，債務人於
    債權人得請求給付時，經其催告而未為給付，自受催告時起
    ，始負遲延責任。經查，原告固主張被告未於109年12月7日
    完工，應給付自同年月8日起至110年3月31日止共計76日遲
    延工作日違約金云云，然系爭承攬契約既無完工期限之約定
    ，原告復未證明被告於110年3月31日前有遲延完工及其曾定
    相當期限催告被告完工而逾期未完工之情形，自難認被告應
    負上開期間之遲延責任。從而，原告自不得依系爭承攬契約
    第15條第1項約定，請求被告給付109年12月8日起至110年3
    月31日止之逾期完工違約金9萬8,857元。　　
四、綜上所述，原告依系爭承攬契約第15條第1項約定，請求被
    告應給付原告9萬8,857元，及自起訴狀繕本送達翌日起至清
    償日止，按週年利率5 ％計算之利息，為無理由，應予駁回
    。
五、本件事證已臻明確，兩造其餘主張、陳述及所提之證據暨攻
     擊防禦方法，核與判決結果不生影響，爰不逐一論述，併
    此 敘明。
六、訴訟費用負擔之依據：民事訴訟法第78條，並依同法第436
    條之19第1項確定訴訟費用額。
中　　華　　民　　國　　110 　年　　12　　月　　24　　日
                  桃園簡易庭  法  官  張明宏
以上為正本係照原本作成。
如不服本判決，應於送達後20日內，向本院提出上訴狀並表明上
訴理由，如於本判決宣示後送達前提起上訴者，應於判決送達後
20日內補提上訴理由書（須附繕本）。
如委任律師提起上訴者，應一併繳納上訴審裁判費。   
中　　華　　民　　國　　110 　年　　12　　月　　24　　日
                              書記官  石曉芸
附錄：
一、民事訴訟法第436條之24第2項：
　  對於小額程序之第一審裁判上訴或抗告，非以其違背法令為
    理由，不得為之。
二、民事訴訟法第436條之25：
　  上訴狀內應記載上訴理由，表明下列各款事項：
　  ㈠原判決所違背之法令及其具體內容。
　  ㈡依訴訟資料可認為原判決有違背法令之具體事實。
三、民事訴訟法第471條第1項：（依同法第436條之32第2項規定
    於小額事件之上訴程序準用之）
    上訴狀內未表明上訴理由者，上訴人應於提起上訴後20日內
    ，提出理由書於原第二審法院；未提出者，毌庸命其補正，
    由原第二審法院以裁定駁回之。